臺灣臺東地方法院刑事裁定　　　　　　　100年度聲字第188號
聲　請　人　臺灣臺東地方法院檢察署檢察官
被　　　告　夏金妹
　　　　　　林明妹
　　　　　　林美麗
　　　　　　林新妹
　　　　　　林李水河
上列聲請人因被告妨害投票案件（97年度選偵字第10號），聲請
單獨宣告沒收（100年度執聲字第110號)，本院裁定如下：
    主  文
夏金妹、林明妹、林美麗、林新妹、林李水河各所收受之賄賂新
臺幣壹仟元、壹仟元、貳仟元、伍佰元、貳仟元均沒收之。
    理  由
一、聲請意旨略以：被告夏金妹、林明妹、林美麗、林新妹及林
    李水河均係平地原住民，就第7屆立法委員選舉平地原住民
    候選人，為有投票權之人，被告夏金妹竟於民國96年12月24
    日上午7時許，在其位於臺東縣成功鎮○○路91號之住處，
    收受林金花所交付之現金新臺幣（下同）1,000元；被告林
    明妹於96年12月26日晚上8時許，在臺東縣成功鎮○○路85
    號林金花住處，收受林金花所交付之現金1,000元；被告林
    美麗於96年12月26日晚上8時許，在林金花住處，收受林金
    花所交付之現金2,000元；被告林新妹於97年1月2日下午3時
    許，在其位於臺東縣成功鎮○○路84號之住處門外，收受林
    金花所交付之現金500元；被告林李水河於97年1月3日下午5
    時許，在臺東縣成功鎮白守蓮真耶穌教會門外，收受林金花
    所交付之現金2,000元。被告夏金妹、林明妹、林美麗、林
    新妹及林李水河並均允諾於97年1月12日第7屆立法委員選舉
    投票當日，投票支持平地原住民立法委員候選人陳秀惠，涉
    嫌違反刑法第143條第1項投票受賄罪乙案，業據被告5人坦
    承不諱，經檢察官依刑事訴訟法第253條之1規定為緩起訴處
    分確定，並均於98年2月13日緩起訴期滿未經撤銷。而被告
    夏金妹、林明妹、林美麗、林新妹及林李水河收受之賄選金
    錢1,000元、1,000元、2,000元、500元、2,000元，分別為
    被告5人所有且為犯罪所得之物（其中被告夏金妹經扣得800
    元、被告林美麗經扣得500元及被告林李水河經扣得1,400元
    ），爰依刑事訴訟法第259條之1規定，聲請單獨宣告沒收。
二、按檢察官依刑事訴訟法第253條或第253條之1為不起訴或緩
    起訴之處分者，對供犯罪所用、供犯罪預備或因犯罪所得之
    物，以屬於被告者為限，得單獨聲請法院宣告沒收，刑事訴
    訟法第259條之1定有明文。次按有投票權之人，要求、期約
    或收受賄賂或其他不正當利益，而許以不行使其投票權或為
    一定之行使者，所收受之賄賂沒收之。如全部或一部不能沒
    收時，追徵其價額，刑法第143條第2項、第1項規定甚明。
    又公職人員選舉罷免法第90條之1第3項（同法業於96年11月
    7日修正公布改列為第99條第3項）固規定預備或用以行求期
    約或交付之賄賂，不問屬於犯人與否，沒收之。但如其賄賂
    已交付與有投票權之人收受，因收受者係犯刑法第143條第
    1項之投票受賄罪，其所收受之賄賂應依同法條第2項之規定
    沒收之，如全部或一部不能沒收時，追徵其價額。是以，犯
    投票行賄罪者，其已交付之賄賂自應依刑法第143條第2項之
    規定，於其對向共犯所犯投票受賄罪之從刑宣告追徵、沒收
    ，不得再依上開規定沒收（最高法院95年度臺上字第147號
    、94年度臺上字第3751號、93年度臺上字第5728號判決意旨
    參照）。又所稱「追徵其價額」者，必限於所沒收之物為金
    錢以外之其他財物而無法沒收時，始應追徵其價額，令其繳
    納與原物相當之價額。如所得財物為金錢而無法於執行時沒
    收者，應以其財產抵償之，而不生追徵價額之問題。
三、經查，上揭犯罪事實，檢察官以被告夏金妹、林明妹、林美
    麗、林新妹、林李水河於警詢時坦承不諱，並有林金花書寫
    之買票名冊1本、宣傳單一疊及被告夏金妹收受之賄賂800元
    、被告林美麗收受之賄賂500元及被告林李水河收受之賄賂
    1,400元扣案可佐，認其等涉犯刑法第143條第1項投票受賄
    罪嫌堪以認定，經參酌刑法第57條所列事項及公共利益之維
    護，而予以緩起訴處分，該案嗣於98年2月17日因緩起訴期
    間期滿未經撤銷而終局確定在案等情，業據本院職權調取臺
    灣臺東地方法院檢察署97年度選偵字第10號偵查卷宗、97年
    度緩字第35號、第36號、第37號、第38號、第39號執行卷宗
    核閱屬實，並有97年度選偵字第10 號緩起訴處分書、臺灣
    高等法院被告前案紀錄表等各1份在卷可稽，足認被告夏金
    妹收受之1,000元（含扣案之800元）、被告林明妹收受之1,
    000元、被告林美麗收受之2,000元（含扣案之500元）、被
    告林新妹收受之500元及被告林李水河收受之2,000元（含扣
    案之1,400元），均係其等所有且係犯刑法第143條第1項投
    票受賄罪所收受之賄賂，應依上開規定宣告沒收。至被告夏
    金妹、林明妹、林美麗、林新妹、林李水河各所收受之賄賂
    雖各尚有200元、1,000元、1,500元、500元、600元並未扣
    案，惟依上揭說明，無庸併諭知追徵其價額。從而，聲請人
    聲請單獨宣告沒收之，於法即無不合，應予准許。
四、爰依刑事訴訟法第220條、第259條之1，刑法第143條第2項
    ，裁定如主文
中    華    民    國   100    年    6     月    30    日
                  刑事第一庭  法  官  陳鈺雯
以上正本證明與原本無異。
如不服本裁定，應於裁定送達後5日內向本院提出抗告狀（須附
繕本）。「切勿逕送上級法院」。
                              書記官  廖丁逸
中    華    民    國   100    年    7     月    5     日